【裁判字號】    99,上訴,267
【裁判日期】    990125
【裁判案由】    毒品危害防制條例
【裁判全文】
臺灣高等法院刑事判決                99年度上訴字第267號
上  訴  人
即  被  告  甲○○
上列上訴人因違反毒品危害防制條例案件，不服臺灣士林地方法
院98年度審訴緝字第14號，中華民國98年11月27日第一審判決（
起訴案號：臺灣士林地方法院檢察署97年度毒偵字第1478號，暨
併案案號：臺灣臺北地方法院檢察署97年度毒偵字第2325號），
提起上訴，本院判決如下：
    主  文
上訴駁回。
    理  由
一、按刑事訴訟法第350條、第361條、第362條、第367條規定，
    不服地方法院之第一審判決而上訴者，須提出上訴書狀，並
    應敘述具體理由，為上訴必備之程式；其所提出之書狀未敘
    述上訴理由，或僅曾以言詞陳述上訴理由者，均應於上訴期
    間屆滿後20日內補提理由書於第一審法院。第一審法院經形
    式審查，認逾期未補提上訴理由者，應定期間先命補正；逾
    期未補正者，為上訴不合法律上之程式，應以裁定駁回。倘
    已提出上訴理由，但所提非屬具體理由者，則由第二審法院
    以上訴不合法律上之程式，判決駁回。而所謂具體理由，必
    係依據卷內既有訴訟資料或提出新事證，指摘或表明第一審
    判決有何採證認事、用法或量刑等足以影響判決本旨之不當
    或違法，而構成應予撤銷之具體事由，始克當之（例如：依
    憑證據法則具體指出所採證據何以不具證據能力，或依憑卷
    證資料，明確指出所為證據證明力之判斷如何違背經驗、論
    理法則）；倘僅泛言原判決認定事實錯誤、違背法令、量刑
    失之過重或輕縱，而未依上揭意旨指出具體事由，或形式上
    雖已指出具體事由，然該事由縱使屬實，亦不足以認為原判
    決有何不當或違法者（例如：對不具有調查必要性之證據，
    法院未依聲請調查亦未說明理由，或援用證據不當，但除去
    該證據仍應為同一事實之認定），皆難謂係具體理由，俾與
    第二審上訴制度旨在請求第二審法院撤銷、變更第一審不當
    或違法之判決，以實現個案救濟之立法目的相契合，並節制
    濫行上訴（最高法院97年度台上字第892 號判決意旨參照）
    。又依刑事訴訟法第367 條之文義及立法意旨，僅於「上訴
    書狀未敘述上訴理由」之情形，為保障上訴人之權益，始有
    補正之問題。至有無敘述理由，第一審法院僅作形式上之審
    查，如上訴書狀形式上已敘述不服原判決之意旨者，即與未
    敘述上訴理由之情形有別，無庸再命補正；至於其理由是否
    具體，則屬第二審法院審查之範圍，亦不在命補正之列。亦
    即上訴書狀已記載理由，並有具體之敘述時，其上訴既屬合
    法，第二審法院固應就其理由之是否可取，為實體之審理及
    判斷；如認其上訴書狀雖記載理由，但並未具體敘述時，則
    無須再命補正，可逕認其上訴不合法，以判決駁回之（最高
    法院97年度台上字第3889號判決意旨參照）。
二、本件原判決以上訴人即被告甲○○所犯並非死刑、無期徒刑
    或最輕本刑為3 年以上有期徒刑之罪，其於原審準備程序中
    就被訴事實為有罪之陳述，經原審法官告知簡式審判程序之
    旨，並聽取公訴人、被告之意見後，裁定由受命法官獨任進
    行簡式審判程序，以被告甲○○前於民國（下同）95年間，
    因賭博案件，經臺灣板橋地方法院以95年度易字第1677號判
    決處有期徒刑10月，減為有期徒刑5月確定，於97年3月10日
    易科罰金執行完畢。又於95年間，因施用毒品案件，經法院
    裁定送觀察、勒戒後，認無繼續施用毒品之傾向，於96年 2
    月2 日釋放出所，並經臺灣士林地方法院檢察署檢察官以95
    年度毒偵字第1818號、第2314號為不起訴處分確定。詎其猶
    不知悔改，於前案觀察、勒戒執行完畢釋放後5 年內，復基
    施用第一級毒品海洛因及第二級毒品甲基安非他命之犯意，
    於97年4月7日上午11時許，在臺北市○○區○○街5號6樓15
    室內，以將海洛因混合甲基安非他命置於吸食器內燒烤吸食
    其煙霧之方式，同時施用第一級毒品海洛因及第二級毒品甲
    基安非他命1 次之犯罪事實，業據被告甲○○於原審自白不
    諱（見原審卷第28頁、48頁、53頁），且被告為警查獲後所
    採尿液，確呈甲基安非他命及嗎啡類陽性反應，亦有瑞芳醫
    事檢驗所97年4月18日鑑驗報告1紙在卷可稽（見偵字第1175
    3號影卷第52頁），復有扣案之第一級毒品海洛因1包（米白
    色粉末1袋，驗餘重0.5020公克）、第二級毒品安非他命1包
    （白色結晶1袋，驗餘重0.3638公克）、殘渣袋1個、吸食器
    1 個、塑膠盒1個在卷可憑，而扣案之第一級毒品海洛因1包
    、第二級毒品安非他命1 包，經送驗結果確屬海洛因及甲基
    安非他命，亦有行政院海岸巡防署台北機動查緝隊毒品初步
    檢驗報告書、交通部民用航空局航空醫務中心航藥鑑字第09
    72074號之毒品鑑定書各1份在卷可稽（見偵字第1173號影卷
    第25頁、偵字第7748號卷第3 頁），被告自白與事實相符，
    而堪採信，因認被告同時施用第一級毒品海洛因及第二級毒
    品甲基安非他命之事證明確，犯行可以認定，核係犯毒品危
    害防制條例第10條第1項施用第一級毒品罪及同條第2項施用
    第二級毒品罪。其持有第一級毒品海洛因及第二級毒品甲基
    安非他命之低度行為為施用之高度行為所吸收，均不另論罪
    。另被告混合施用第一級、第二級毒品部分並依想像競合犯
    規定，從一重罪施用第一級毒品罪處斷，再被告有上述前科
    執行情形，此有臺灣高等法院被告前案紀錄表1 份在卷可佐
    ，其於前案有期徒刑執行完畢後，5 年以內故意再犯本件有
    期徒刑以上之罪，成立累犯，應依法加重其刑，並陳明臺灣
    臺北地方法院檢察署97年度毒偵字第2325號移送併辦意旨書
    所載之犯罪事實與本案為事實上同一案件，得併為審理。而
    審酌被告曾因施用毒品犯行而送觀察、勒戒程序，仍無法戒
    除毒癮，復又觸犯本件施用毒品犯行，顯示其無戒絕之決心
    ，惟本件被告同時施用第一級毒品、第二級毒品1 次，係傷
    害自身健康，所生危害非鉅，且本件被告犯後已坦承犯行，
    態度尚屬良好等一切情狀，量處有期徒刑8 月。再認扣案之
    第一級毒品海洛因（毛重0.784公克，淨重0.504公克，取0.
    002公克化驗，餘重0.502公克）、無法秤重之第一級毒品海
    洛因、第二級毒品甲基安非他命（毛重0.644公克，淨重0.3
    64公克，取0.0002公克化驗，餘重0.3638公克），均為違禁
    物，依毒品危害防制條例第18條第1 項前段規定，沒收銷燬
    ；又扣案包裝上開海洛因及甲基安非他命之塑膠空包裝袋 3
    個、吸食器1組、塑膠盒1個，均為被告所有供施用上開毒品
    之工具，業經被告供承明確（見原審卷第52頁），均依法宣
    告沒收。另說明扣案注射針筒7 支、行動電話（含SIM卡）1
    支，均非違禁物，亦非被告施用上開毒品所用之工具，業經
    被告供承在卷（見原審卷第49至50頁），無庸宣告沒收等情
    ，均已詳敘其所憑證據、認定理由及量刑依據，從形式上觀
    察，原判決並無認定事實錯誤、量刑違反比例原則而有失之
    過重之情形。
三、本件被告上訴意旨略以：被告對其身染毒癮亦深感後悔，於
    被查獲前主動到台北市立醫院接受美沙冬治療，且於警方尚
    未搜索前即已主動繳交毒品，並於偵審中坦承犯行，已屬自
    白犯罪，而依新修正毒品危害防治條例第17條第2 項之規定
    ，是否符合自白犯罪，並減輕其刑，懇請查明從輕量刑云云
    。惟查：依修正後毒品危害防治條例第17條第2 項之規定，
    以犯同條例第4條至第8條之罪，且於偵查及審判中均自白者
    ，始得依該條規定減輕其刑，而被告所犯係同條例第10條第
    1項、第2項之施用第一級、第二級毒品罪，並無該條減刑規
    定之適用，被告上訴意旨所指，顯屬誤會，核上訴人之上訴
    理由並未依據卷內既有訴訟資料或提出新事證，指摘或表明
    第一審判決有何採證認事、用法或量刑等足以影響判決本旨
    之不當或違法，而構成應予撤銷之具體事由，與刑事訴訟法
    第361條第2項所稱「具體理由」，尚非相當。本件原判決於
    被告犯行之認定依據，已詳述如上，量刑亦屬妥適，核無不
    當之情，應予維持。被告上訴意旨所指，難謂被告上訴已敘
    述具體理由，而足認定原判決有何不當或違法，其上訴核屬
    不合法律上之程式，應予駁回，並不經言詞辯論為之。
據上論斷，應依刑事訴訟法第367條前段、第372條，判決如主文
。
中    華    民    國    99    年     1    月    25    日
                  刑事第十庭    審判長法  官 陳榮和
                                      法  官 黃斯偉
                                      法  官 李春地
以上正本證明與原本無異。
如不服本判決，應於收受送達後10日內向本院提出上訴書狀，其
未敘述上訴之理由者並得於提起上訴後10日內向本院補提理由書
（均須按他造當事人之人數附繕本）「切勿逕送上級法院」。
                                      書記官 蘇秋
中    華    民    國    99    年    1     月    26    日
附錄：本案論罪科刑法條全文
毒品危害防制條例第10條第1項
施用第一級毒品者，處 6 月以上 5 年以下有期徒刑。


司法院資訊處製作；財團法人民間司法改革基金會備份。
